【裁判字號】    97,交訴,44
【裁判日期】    980121
【裁判案由】    肇事遺棄罪等
【裁判全文】
臺灣桃園地方法院刑事判決              97年度交訴字第44號
公  訴  人  臺灣桃園地方法院檢察署檢察官
被      告  甲○○
上列被告因肇致逃逸罪等案件，經檢察官提起公訴（97年度偵字
第4761號），本院判決如下：
    主    文
甲○○因過失傷害人，處拘役伍拾日，如易科罰金，以新臺幣壹
仟元折算壹日。又駕駛動力交通工具肇事，致人受傷而逃逸，處
有期徒刑陸月，如易科罰金，以新臺幣壹仟元折算壹日。
    犯罪事實
一、甲○○於民國97年1 月6 日上午11時許，騎乘車牌號碼ＲＦ
    ２－８６６號輕型機車（以下簡稱ＲＦ２－８６６號機車）
    ，沿桃園縣桃園市○○路外側車道往市區方向行駛，於同日
    上午11時35分許，在中山路與正光街口595 號桃庚醫院前停
    等紅燈嗣後起步時，本應注意車前狀況及與前車保持行車安
    全距離，且依當時天候晴、日間自然光線、路面乾燥、道路
    無障礙物、視距良好等路況，亦無不能注意之情事，竟疏於
    注意及此，而貿然啟動往前行駛，適丙○○騎乘車牌號碼Ｂ
    Ｂ７－５１１號重型機車（以下簡稱ＢＢ７－５１１號機車
    ）於甲○○停等位置同向前方，正擬起步之際，即遭甲○○
    所騎乘之ＲＦ２－８６６號機車自右後方擦撞其所騎乘之Ｂ
    Ｂ７－５１１號機車右方後視鏡，致丙○○所騎乘之機車因
    此失控向前滑行，人車倒地，丙○○受有左膝挫傷併裂傷（
    約12公分長）、右足背挫擦傷、左足第一蹠骨骨折等傷害。
    甲○○於肇事後見丙○○跌倒受傷，非但未下車查看協助救
    護傷患或其他必要措施，復未向警察機關報告處理，反而另
    行起意騎乘機車駛離現場而逃逸，嗣經駕駛機車行經該路段
    之機車騎士乙○○目擊後騎乘機車上前追趕，並記下車號報
    警，經警循線查獲。
二、案經丙○○訴由桃園縣政府警察局桃園分局報告臺灣桃園地
    方法院檢察署檢察官偵查起訴。
    理    由
壹、證據能力部分：
    按被告以外之人於審判外之陳述，雖不符前四條之規定，而
    經當事人於審判程序同意作為證據，法院審酌該言詞陳述或
    書面陳述作成時之情況，認為適當者，亦得為證據；當事人
    、代理人或辯護人於法院調查證據時，知有第一百五十九條
    第一項不得為證據之情形，而未於言詞辯論終結前聲明異議
    者，視為有前項之同意，刑事訴訟法第159 條之5 定有明文
    。查被告對本件所引證據之證據能力，均未聲明異議，復經
    本院於審理時提示被告表示意見，本院審酌該等書面證據取
    得過程並無瑕疵，與本案待證事實間復具有相當關聯性，以
    之為本案證據並無不當，自得採為本件認定事實基礎，合先
    敘明。
貳、實體部分：
一、訊據被告甲○○矢口否認有何過失傷害及肇事逃逸等犯行，
    辯稱：伊並未自後方追撞丙○○，反而是丙○○騎乘ＢＢ７
    －５１１號機車之右後照鏡撞擊伊之左肩膀，伊雖然聽到金
    屬摩擦地面滑行之聲音，但沒有想到是伊所造成，所以才騎
    乘ＲＦ２－８６６號機車離開現場云云。惟查：（一）上開
    犯罪事實，業據告訴人即證人丙○○於警詢、偵訊及本院審
    理中指訴綦詳，核與證人即現場目擊者乙○○於警詢、偵訊
    及本院審理中之證述情節相符，並有道路交通事故現場圖、
    調查報告表（一）、（二）、現場及車體照片18張、告訴人
    之診斷證明書一紙附卷可稽。（二）被告雖否認自後方追撞
    丙○○所騎乘之ＢＢ７－５１１號機車一事，然查證人即告
    訴人丙○○於警詢、偵查及本院審理中均始終證述：伊騎機
    車在正光路與中山路口595 號附近的紅綠燈停下來等紅燈，
    變成綠燈時，啟動機車，剛啟動沒幾步，即遭後方不明車輛
    追撞後，人、車均往前滑行等語；而證人即現場目擊證人乙○○於本院審理中亦明確證述：「我是先聽到一聲很大的巨
    響，才往聲音的方向看去，看到前面那台摩托車倒在地上，
    在倒地摩托車後方有一輛摩托車在那邊搖晃兩下，之後騎車
    繞過倒地的摩托車的左側。我聽到聲響的時候，距離約4 公
    尺」等語，再參諸本件交通事故發生後現場外側車道遺留告
    訴人即證人丙○○之左腳拖鞋一只，於該只拖鞋前方約有10
    公尺左斜倒地刮地痕，而丙○○重型機車前導流板左側及車
    身左側刮擦受損，腳踏板右側下緣塑膠外殼受損、右照後鏡
    向前折損，撞擊後左倒於中山路往桃園市區○○○道交岔路
    口，而丙○○ＢＢ７－５１１號機車右後照鏡向前旋鬆受損
    等情，有現場照片（臺灣桃園地方法院檢察署97年度偵字第
    4761號卷第24-25 頁）、道路交通事故現場圖等在卷可參，
    以一般機車右照後鏡之固定螺絲為右螺紋，旋鬆之方向係由
    機車行向向前逆時鐘方向旋轉之狀況，顯示旋鬆力量由後向
    前，應足認本件車禍事故發生前，告訴人丙○○係左腳踩地
    停等紅燈，因轉綠燈正擬催油門起步之際，因被告騎乘ＲＦ
    ２－８６６號機車自右後方往前擦撞告訴人丙○○騎乘ＢＢ
    ７－５１１號機車之右後照鏡，突來之強烈力道使丙○○無
    法保持平衡，而致人、車往前滑行後倒地之事實，被告所辯
    係告訴人丙○○自左後方追撞伊等語，顯與前開證人所為證
    言相異，且亦與現場刮地痕位置及ＢＢ７－５１１號機車右
    後視鏡折損方向等現場跡證不符，其所辯堪難採信。（三）
    再查，證人即現場目擊證人乙○○亦於本院審理中證稱：「
    那輛摩托車的騎士在繞過倒地機車時，還側頭看了倒地的摩
    托車一下，接著，那個騎士就往右邊的桃庚療養院旁邊的巷
    子轉進去，然後我就跟過去了，他又騎了約五十公尺，該巷
    子很小，後來他騎出巷子之後左轉，這時候我已經接近他了
    ，我就把他的車號記下來，趕快回到被害人所在的地方，告
    訴他們車號，他們就拿紙跟筆記下來。」等語，而被告亦自
    承伊於案發當日原擬前往黃宗源設於桃園縣桃園市○○路與
    大興西路交岔路口處之服務處，預計行駛中山路直行，卻於
    前開地點聽到碰撞聲響並看到告訴人丙○○人、車倒地並滑
    行一段距離後，因心裡害怕而繞道於中山路593 巷右轉進入
    巷弄內，然後再繞出來中山路上之情節，核與證人乙○○所
    為證言相符，被告既辯稱其係遭告訴人丙○○自後方追撞，
    則衡諸一般人之經驗法則，於交通事故發生之際，若認本身
    並無肇責，或暫時停留現場瞭解事故發生之原因，或於確認
    自身並無損害毋須向肇事者追償後即依原訂路線離開，然被
    告所為，係快速自現場離開後，轉入非原訂路線之巷弄內，
    並於一段時間後再轉入原訂行駛之路線，其所為顯然與車禍
    中非屬肇事者之一方所應顯現之行為有異，亦足認被告所辯
    與事實不符。（四）按汽車行駛時，駕駛人應注意車前狀況
    及兩車併行之距離，並隨時採取必要之安全措施。道路交通
    安全規則第94條第3 項定有明文。本件被告自應注意上述道
    路交通安全規定。而依上開道路交通事故調查報告表（一）
    所示：當時情形天候晴、日間自然光線、路面乾燥、道路無
    障礙物、視距良好等路況，又無不能注意之情事。被告竟疏
    未注意，即未注意車前狀況併保持安全距離，即於前開交岔
    路口紅綠燈轉為綠燈之際，貿然起步往前行駛，因而與告訴
    人丙○○所騎乘之機車肇事致告訴人受傷，被告行為自有過
    失。又被告因其違規駕駛行為，對於騎車行經上開肇事路段
    之告訴人，製造法所不容許之風險，並且該風險在具體事件
    歷程中實現，而導致告訴人受傷之構成要件結果之發生，該
    傷害結果顯可歸責於被告，堪認被告過失駕駛行為與告訴人
    受傷結果間，顯有相當因果關係。被告過失傷害之犯行，堪
    以認定。（五）復按汽車駕駛人駕駛汽車肇事致人受傷或死
    亡，應即採取救護或其他必要措施，並向警察機關報告，不
    得駛離或逃逸，道路交通管理處罰條例第62條第1 項定有明
    文。又因道路交通事故之發生，常非於己之鄰親家里，時有
    告救不能情事，乃科以肇事者須即採取救護或其他必要措施
    ，並應向警察機關報告之法定義務，以防因就醫延誤致生無
    謂傷亡，並俾得通知傷亡者家屬到場，以明責任，是凡肇事
    人於行車肇事致人受傷或死亡，未即採取救護或其他必要措
    施，並向警察機關報告，即駕車逃逸者，均應依該規定處罰
    ，至其嗣後是否受刑事訴追及已否與被害人達成民事和解，
    賠償損失，對其應受處罰乙節，並不生影響。職是之故，汽
    車駕駛人駕駛汽車肇事，不論其責任之歸屬為何，即有義務
    留在肇事現場，採取救護或其他必要措施，並向警察機關報
    告，以維護他人之生命與其他用路人之交通安全。其立法目
    的，既係促使駕駛人於肇事致死傷後，能對被害人即時救護
    ，報告警察機關，以減少死傷，是該罪之成立祇以行為人有
    駕駛動力交通工具肇事，致人死傷而逃逸之事實為已足（最
    高法院92年度臺上字第4468號刑事判決參照）。本件車禍係
    被告騎乘ＲＦ２－８６６號機車沿桃園縣桃園市○○路往市
    區方向行駛，行經中山路與正光路交岔路口時肇事，已如前
    述。且被告於本院審理中亦自承：伊有聽到很大的聲響，也
    有看到告訴人丙○○機車倒地，置物箱蓋子掀開等情，核與
    證人即現場目擊證人乙○○證述被告於事故發生告訴人倒地
    後，側頭看了告訴人一下才騎車離開等語相符。綜上事證，
    被告於事故發生後，當已知情肇事，且依當時撞擊情形，被
    告亦應知情告訴人應有受傷，竟不為必要之救護措施，反駕
    車逃逸嗣經警循線查獲，被告肇事逃逸已甚灼然。（六）綜
    上所述，被告前揭所辯，顯係事後卸責之詞，不足採信。是
    本案事證明確，被告前揭犯行，至堪認定，應依法論科。
二、核被告甲○○因過失駕駛行為致人受傷，又於駕車肇事致人
    傷害後未予救援旋即逃逸，所為係犯刑法第284 條第1 項前
    段之過失傷害罪，及刑法第185 條之4 之駕車肇事致人傷害
    逃逸罪。被告所犯上開二罪，犯意各別，行為互殊，應予分
    論併罰。審酌被告本件車禍過失之程度，被害人受傷之程度
    ，肇事後更棄被害人於不顧，迄今仍未與告訴人達成民事和
    解及一再否認犯行之犯後態度等一切情狀，分別量處如主文
    所示之刑及易科罰金之標準，以示懲儆。
據上論斷，應依刑事訴訟法第299 條第1 項前段，刑法第284 條
第1 項前段、第185 條之4 、第41條第1 項前段，刑法施行法第
1 條之1 、第2 項前段，判決如主文。
本案經檢察官柯博齡到庭執行職務。
中    華    民    國    98    年    1     月    21    日
                  刑事第五庭  審判長法  官  潘 政 宏
                                    法  官  江 春 瑩
                                    法  官  張 詠 晶
以上正本證明與原本無異。
如不服本判決應於收受本判決後10日內向本院提出上訴書狀，並
應敘述具體理由，如未敘述上訴理由者，應於上訴期間屆滿後20
日內補提理由書狀於本院（均須按他造當事人之人數附繕本）「
切勿逕送上級法院」。
                                    書記官  王 峻 宏
中    華    民    國    98    年    1     月    24    日
附錄本案論罪科刑依據之法條：
中華民國刑法第284條（過失傷害罪）
因過失傷害人者，處6 月以下有期徒刑、拘役或5 百元以下罰金
，致重傷者，處1 年以下有期徒刑、拘役或5 百元以下罰金。
從事業務之人，因業務上之過失傷害人者，處1 年以下有期徒刑
、拘役或1 千元以下罰金，致重傷者，處 3 年以下有期徒刑、
 拘役或2 千元以下罰金。
中華民國刑法第185條之4（肇事遺棄罪）
駕駛動力交通工具肇事，致人死傷而逃逸者，處6 月以上5 年以
下有期徒刑。


司法院資訊處製作；財團法人民間司法改革基金會備份。
